【裁判字號】    99,交簡上,131
【裁判日期】    990706
【裁判案由】    過失傷害
【裁判全文】
臺灣高雄地方法院刑事判決           99年度交簡上字第131號
上  訴  人  臺灣高雄地方法院檢察署檢察官
上  訴  人
即  被  告  乙○○
上列上訴人因過失傷害案件，不服本院民國99年3 月25日98年度
審交簡字第3376號刑事簡易判決（檢察官聲請簡易判決處刑案號
：98年度偵續字第175 號），提起上訴，本院第二審合議庭判決
如下︰
    主  文
原判決撤銷。
乙○○犯過失傷害罪，處有期徒刑貳月，如易科罰金，以新臺幣
壹仟元折算壹日。緩刑貳年，並應向被害人黃祿全之繼承人支付
新臺幣拾萬元之財產及非財產上損害賠償。
    事  實
一、乙○○未領有重型機車駕駛執照，於民國97年12月11日上午
    11時7 分許，駕駛車牌號碼H8Z-852 號重型機車，由北往南
    沿高雄縣岡山鎮○○路行經該路門牌號碼52號國立岡山高級
    中學前方時，原應注意車前況狀及兩車併行之間隔，並隨時
    採取必要之安全措施，而依當時情形為晴天近午，光線、視
    線良好，現場為柏油鋪設之村里道路，路面乾燥、平坦，無
    施工、無缺陷、無障礙，亦無其他不能注意情事，竟疏於注
    意，於行近同向行駛於同車道外側，由黃祿全駕駛之車牌號
    碼ZXL-402 號輕型機車一旁時，因未保持適當之安全間隔並
    採取必要之安全措施，適黃祿全亦因過失未保持行進方向，
    突然向左偏移，致乙○○因不及閃避，所駕重型機車右側與
    黃祿全駕駛之上開輕型機車左側發生擦撞，旋均人車倒地，
    黃祿全因而受有右側鎖骨骨折、左側股骨骨折及右下肢擦挫
    傷等傷害，並與同時受傷之乙○○均經送醫，乙○○旋向獲
    報到院處理之警員自首接受裁判。嗣黃祿全於住院期間另因
    原已罹患之肝硬化引發肝衰竭、敗血性休克、肺炎併急性呼
    吸衰竭、肝腦病變併癲癇、肝肺症候群、食道靜脈曲張併急
    性出血，於97年12月27日晚間10時30分死亡。
二、案經黃祿全之子甲○○訴由高雄縣政府警察局岡山分局報告
    臺灣高雄地方法院檢察署檢察官偵查聲請以簡易判決處刑。
    理    由
壹、證據能力部分：按被告以外之人於審判外之陳述，雖不符刑
    事訴訟法第159 條之1 至之4 之規定，然經當事人於審判程
    序同意作為證據，法院審酌該言詞陳述或書面陳述作成時之
    情況，認為適當者，亦得為證據，刑事訴訟法第159 條之5
    第1 項定有明文。本判決後開引用具有傳聞證據性質之證據
    資料，已經檢察官、被告於審理期日同意為證據使用，是其
    縱無刑事訴訟法第159 條之1 至第159 條之4 或其他傳聞法
    則例外之情形，亦經本院審酌該證據作成之情況，既無違法
    取得情事，復無證明力明顯過低等情形，以得供做法院判斷
    事實之依據為適當，認為均有證據能力，得為證據。
貳、實體部分：
一、訊據被告乙○○於本院審理時對其前揭時地無照駕駛上開重
    型機車與黃祿全所騎輕型機車發生碰撞，黃祿全並因而受有
    前述傷害等情供承不諱，然矢口否認有過失傷害犯行，辯稱
    ：事故係因被害人突然左轉，造成伊完全不及反應方才撞及
    其機車前輪鋼圈云云。惟查：
  (一)前揭時地被告乙○○無照駕駛上開重型機車與被害人所騎機
    車發生碰撞致兩車均人車倒地，被害人黃祿全因而受有右側
    鎖骨骨折、左側股骨骨折及右下肢擦挫傷，嗣住院期間另因
    原已罹患之肝硬化引發肝衰竭、敗血性休克、肺炎併急性呼
    吸衰竭、肝腦病變併癲癇、肝肺症候群、食道靜脈曲張併急
    性出血，於97年12月27日晚間10時30分死亡等情，業據被告
    乙○○自承如上，並有道路交通事故現場圖、道路交通事故
    調查報告(一)、(二)表、國軍岡山醫院附設民眾診療服務處疾病
    診斷證明書、臺灣高雄地方法院檢察署相驗屍體證明書、義
    大醫院診斷證明書、病危主動出院診斷證明書、現場及車損
    採證照片26幀在卷可稽，此部分事實堪信為真。
  (二)訊據被告乙○○雖辯稱本件車禍事故係因被害人於行進中突
    然左轉所致，轉向幅度之大，並足使被告撞及其前輪鋼圈云
    云，然姑不論依警方於事發後攝得之採證照片所示，上開兩
    車車身雖各有輕微擦痕多處，然其呈顯情形均非明顯，難以
    判斷其痕跡之新舊，而依一般機車之設計及運動原理，除車
    把、車前擋板、踏板、車身部分之寬度均較前輪擋板為寬，
    轉彎時為保持車身平衡，亦未如一般汽車之轉向輪偏轉程度
    可以突出於車身邊線，是除非已進行轉彎至相當之程度，依
    常理斷不可能為同向後方來車直接側撞其前輪。茲依卷附道
    路交通事故調查報告(一)、(二)表、現場圖、現場採證照片所示
    ，本件事發現場為高雄縣岡山鎮○○路52號國立岡山高級中
    學前方路段，道路略呈南北走向，雙向均有快、慢車道各一
    ，道路中央繪有禁止超車之雙黃實線，事發後經警方到場處
    理時，被害人黃祿全所駕機車（下稱Ａ車）倒在南向即兩車
    原行駛方向車道，距中央雙黃線約50公分處；被告所駕機車
    （下稱Ｂ車）則打橫倒放在Ａ車前方約6 公尺之對向車道，
    車頭、車尾距中央雙黃線各約2.2 公尺、1 公尺；Ａ車附近
    除對應之中央雙黃線上有血跡一灘外，其後方遺留之刮地痕
    長度僅約1.9 公尺，走向並略與車道行進方向併行而稍微偏
    向外（右）側，堪認本件兩車最初發生碰撞之位置即在該刮
    地痕起點附近；Ｂ車斷續遺留之前後刮地痕兩道，走向則明
    顯自原行駛車道大幅（向左）偏入對向車道，是依兩車發生
    碰撞後，車重較輕之Ａ車（輕型機車）僅約略沿原車道行進
    方向向前滑行約1.9 公尺，而車重較重之Ｂ車不僅滑行約8
    公尺（1.9 公尺+6公尺）之遠，運動方向猶明顯偏離原行進
    方向而往左滑入對向車道內，是除堪認定當時兩車係以被告
    所騎之Ｂ車車速明顯較快之外，依其受力情形亦與一般同向
    併行兩車不慎擦撞失控，因受力大小約略相當、方向正好相
    反，應各自以碰撞點為中心向外滑行之情形，或被告前開所
    辯被害人已經大幅轉彎而足以令後方來車側撞其前輪等二種
    情形均不相符，顯係被告所騎車速較快之Ｂ車於行近被害人
    所駕車速較慢之Ａ車時，因未注意車前狀況及併行時之安全
    間隔，復未採取減速或其他必要之措施，以致於被害人亦因
    過失未保持所駕Ａ車之行進方向而突然向左偏移時，雙方均
    不及反應而發生擦撞倒地。
  (三)按汽車行駛時，駕駛人應注意車前狀況及兩車併行之間隔，
    並隨時採取必要之安全措施，道路交通安全規則第94條第3
    項定有明文，此為被告乙○○身為機車駕駛人前揭時地駕駛
    機車上路時所應知悉並注意之生活常規，而依卷附道路交通
    事故調查報告(一)、(二)表、現場照片所示，本件事故發生當時
    為晴天近午，光線、視線良好，現場為柏油鋪設之村里道路
    ，路面乾燥、平坦，無施工、無缺陷、無障礙，亦無其他不
    能注意之情事，乃被告乙○○竟疏於注意，致有前揭事故之
    發生，就本件事故之發生顯有過失，又被害人黃祿全係因前
    揭事故致人車倒地而受有右側鎖骨骨折、左側股骨骨折及右
    下肢擦挫傷之傷害，已如前述，是被告乙○○之過失行為就
    被害人受傷之結果間，顯有相當因果關係，堪予認定。本件
    被告犯罪事證已臻明確，應依法論科。
三、核被告乙○○所為，係犯刑法第284 條第1 項前段過失傷害
    罪。其本件駕駛重型機車肇事犯罪時，尚未考領重型機車駕
    駛執照，業據其在本院審理時自承在卷，應依道路交通管理
    處罰條例第86條第1 項規定加重其刑。又被告乙○○於肇事
    受傷經送醫後，向獲報到院之承辦警員自首並接受裁判，有
    高雄縣政府警察局岡山分局交通事故肇事人自首紀錄表在卷
    可參，併依刑法第62條前段規定減輕其刑。其兼有刑之加重
    減輕事由，應依法先加後減。
四、原審以被告犯行事證明確，予以論罪科刑，固非無見。惟查
    ：(一)被告乙○○於本件駕駛重型機車肇事犯罪時，未經考領
    取得重型機車駕駛執照，已如前述，原判決未就其無照駕駛
    肇事犯罪依前開道路交通管理處罰條例之規定加重其刑，尚
    有未合；(二)被告係因駕駛機車與同向騎車之被害人併行，疏
    未注意車前狀況及兩車併行之間隔，並隨時採取必要之安全
    措施，乃與同樣未注意保持行進方向突然偏移之被害人發生
    擦撞而肇事犯罪，原審依檢察官聲請簡易判決處刑書所載，
    認為被告乙○○係自後方追撞行駛於同向前方之被害人所駕
    機車，並據以認定其過失情節而未論及被害人就本件結果之
    發生亦與有過失，遽認其應負全部過失責任而予科刑，亦有
    未當。被告上訴意旨否認其有過失，檢察官上訴意旨以量刑
    過輕，指摘原判決不當，雖均無理由，然原判決既有前開可
    議之處，自屬無可維持，應由本院將原判決撤銷改判。
五、爰審酌被告乙○○之年齡、品行、智識能力、犯罪情節、過
    失程度、對於法益所生侵害之情形，其為59年3 月3 日出生
    、受有高職畢業教育程度、從事服務業之人，有警詢年籍資
    料在卷可參，前無因犯罪經法院判刑確定之紀錄，有臺灣高
    等法院被告前案紀錄表及臺灣高雄地方法院檢察署刑案資料
    查註紀錄表各1 份在卷可按，素行尚可，本件無照駕駛且因
    騎車時未注意車前狀況及併行間隔而肇事犯罪，造成被害人
    受有前開傷害之情形，又被害人就本件事故亦相當程度與有
    過失，並為原審所漏未論及，應考量其應負過失比例未及全
    部而酌減其刑，及其犯罪後於本院審理時已經勉力承諾願賠
    償新臺幣（下同）10萬元以填補行為所生損害，然因與被害
    人家屬認知差距過大而無以如願等一切情狀，量處如主文所
    示之刑，並諭知易科罰金之折算標準。又被告前無因犯罪經
    法院判刑確定之紀錄，已如前述，其此因一時輕忽而罹於刑
    典，諒經此偵審程序及刑之宣告，當知所警惕，若予相當之
    督促，應無再犯之虞，本院認所宣告之刑以暫不執行為適當
    ，經審酌被告乙○○上開過失比例、被害人因本件事故受傷
    支出之醫療、營養、照護費用，及所受精神損害之程度，並
    考量被害人黃祿全已經死亡，應由其繼承人繼承其權利等情
    ，依刑法第74條第1 項第1 款、第2 項第3 款規定，諭知緩
    刑2 年，並應將10萬元之財產上及非財產上損害賠償向被害
    人黃祿全之繼承人支付，以啟自新。又本判決主文所定之負
    擔，即被告乙○○應向被害人之繼承人支付10萬元損害賠償
    之諭知，依刑法第74條第4 項規定，得為民事強制執行名義
    ，如未履行該負擔情節重大者，檢察官並得依刑事訴訟法第
    476 條、刑法第75條之1 第1 項第4 款規定，聲請撤銷緩刑
    宣告，併予敘明。
據上論斷，應依刑事訴訟法第455 條之1 第1 項、第3 項、第36
9 條第1 項、第364 條、第299 條第1 項前段，刑法第284 條第
1 項前段、道路交通管理處罰條例第86條第1 項、刑法第62條前
段、第41條第1 項、第74條第1 項第1 款、第2 項第3 款，刑法
施行法第1 條之1 ，判決如主文。
本案經檢察官李茂增到庭執行職務
中    華    民    國    99    年    7     月    6     日
                刑事第十九庭  審判長法  官  陳志銘
                                    法  官  吳芝瑛
                                    法  官  陳松檀
以上正本證明與原本無異。
不得上訴。
中    華    民    國    99    年    7     月    7     日
                                    書記官  彭帥雄
附錄本判決論罪法條全文：
中華民國刑法第284條
因過失傷害人者，處6 月以下有期徒刑、拘役或5 百元以下罰金
，致重傷者，處1 年以下有期徒刑、拘役或5 百元以下罰金。
從事業務之人，因業務上之過失傷害人者，處1 年以下有期徒刑
、拘役或1 千元以下罰金，致重傷者，處3 年以下有期徒刑、拘
役或2 千元以下罰金。

司法院資訊處製作；財團法人民間司法改革基金會備份。
